臺灣臺北地方法院民事判決　九十一年度婚字第八四七號
　　原　　　告　乙○○
　　被　　　告　甲○○
右當事人間請求離婚事件，本院判決如左：
    主    文
准原告與被告離婚。
訴訟費用由被告負擔。
    事    實
甲、原告方面：
  一、聲明：如主文第一項所示。
  二、陳述：兩造於民國六十一年一月間結婚，詎被告自七十二年八月出國赴美後，
            獨棄置原告隻身在台，迄今十九年不回國同居，顯係惡意遺棄原告，現
            仍在繼續狀態之中，為此依民法第一千零五十二條第一項第五款及第二
            項規定，訴請判決准原告與被告離婚。
  三、證據：提出戶籍謄本三件，並聲請訊問證人徐秉鈞。
乙、被告方面：
  一、聲明：同意離婚。
  二、陳述：被告自七十二年間出國赴美，即未與原告同居，被告係帶小孩去美國讀
            書，當時子女尚小，被告需留在那裡照顧，原告本來亦有去美國，因無
            法適應，自行回台，八十四年間被告曾回來但找不到原告。
丙、本院依職權向內政部警政署入出境管理局調取兩造入出境紀錄表。
    理    由
甲、得心證之理由：
  一、原告主張兩造於六十一年一月間結婚，目前婚姻關係仍存續中之事實，業據其
      提出戶籍謄本為證，且為被告所不否認，堪信為真實。
  二、按夫妻之一方以惡意遺棄他方在繼續狀態中者，為構成判決離婚之原因，民法
      第一千零五十二條第一項第五款固有明文規定。惟夫妻之一方以惡意遺棄他方
      者，不僅須有違背同居義務之客觀事實，並須有拒絕同居之主觀情事，始為相
      當。本件原告主張被告自七十二年八月出國赴美後，獨棄置原告隻身在台，迄
      今十九年不回國同居，顯係惡意遺棄原告，現仍在繼續狀態之中等情，惟被告
      辯稱：被告自七十二年間出國赴美，即未與原告同居，被告係帶小孩去美國讀
      書，當時子女尚小，被告需留在那裡照顧，原告本來亦有去美國，因無法適應
      ，自行回台，八十四年被告曾回來但找不到原告等語。證人即原告之弟徐秉鈞
      到庭亦證稱兩造大約有二十年未同居，但兩造間感情之事，伊不清楚等語（見
      九十一年十一月十八日言詞辯論筆錄）。則被告雖長期未予原告同居，惟尚無
      其他情形可認其具有拒絕同居之主觀要件，原告主張被告惡意遺棄原告，現仍
      在繼續狀態之中，揆諸民法第一千零五十二條第一項第五款之規定，尚難謂合
      （最高法院四十九年台上字第一二五一號判例參照），原告依該規定請求離婚
      ，自有未合。次按七十四年六月三日修正公布之民法第一千零五十二條增列第
      二項規定：有前項以外之重大事由，難以維持婚姻者，夫妻之一方得請求離婚
      。但其事由應由夫妻之一方負責者，僅他方得請求離婚。本件兩造自七十二年
      間起未共同生活，分居迄今已十九年之久，且被告亦無維持婚姻之意願，足證
      兩造感情破裂，無法和諧、誠摯共同相處，亦無復合之可能，應認有難以維持
      婚姻之重大事由存在，且其事由並非應由原告負責，依上開說明，原告請求離
      婚，揆諸民法第一千零五十二條第二項規定，並無不合，應予准許。
乙、結論：
    原告之訴為有理由，並依民事訴訟法第七十八條，判決如主文。
中　　　華　　　民　　　國　　九十一　　年　　十一　　　月　  二十九 　 日
　　　　　　　　　　　　　　　家事法庭法　　　官　李智民
右正本係照原本作成。
如對本判決上訴，須於判決送達後二十日之不變期間內，向本院提出上訴狀。
中　　　華　　　民　　　國　　九十一　　年　　十一　　　月　  二十九 　 日
　　　　　　　　　　　　　　　　　　　書　記　官　王俊琇
